【裁判字號】    99,訴,960
【裁判日期】    990716
【裁判案由】    毒品危害防制條例
【裁判全文】
臺灣臺北地方法院刑事判決               99年度訴字第960號
公  訴  人  臺灣臺北地方法院檢察署檢察官
被      告  甲○○
上列被告因違反毒品危害防制條例案件，經檢察官提起公訴（99
年度毒偵字第1804號），於準備程序進行中，被告就被訴事實為
有罪之陳述，經告知簡式審判程序之旨，並聽取檢察官及被告之
意見後，由本院合議庭裁定進行簡式審判程序，判決如下：
    主  文
甲○○施用第一級毒品，累犯，處有期徒刑壹年。
    事  實
一、甲○○於民國89年間因施用毒品案件，經依本院89年度毒聲
    字第150 號裁定令入勒戒處所觀察、勒戒後，認有繼續施用
    毒品傾向，再依本院89年度毒聲字第1172號裁定令入戒治處
    所施以強戒治，嗣經本院以89年度毒聲字第2456號裁定停止
    戒治，所餘戒治期間付保護管束，於90年5 月10日保護管束
    期滿執行完畢，並由臺灣臺北地方法院檢察署（下稱臺北地
    檢署）檢察官於92年2 月10日以92年度戒毒偵字第25號為不
    起訴之處分；又於：(一)94年間因竊盜案件，經臺灣板橋地方
    法院以94年度易字第182號判處有期徒刑7月確定；(二)94年間
    因竊盜案件，經本院以94年度簡字第806號判處有期徒刑5月
    確定；(三)94年間因竊盜案件，經本院以94年度簡字第989 號
    判處有期徒刑6 月確定；(四)94年間因搶奪案件，經本院以94
    年度訴字第1296號判處有期徒刑3年6月，蘇春常不服提起上
    訴，經臺灣高等法院以95年度上訴字第1271號判決上訴駁回
    ，蘇春常不服提起上訴，經最高法院以95年度台上字第4957
    號判決上訴駁回而確定；(五)93年5月間起至94年5月5 日止，
    因連續施用第一級毒品案件，經本院以94年度訴字第404 號
    判處有期徒刑1 年確定，嗣經本院以96年度聲減字第4658號
    裁定就上開(一)、(二)、(三)、(五)部分之宣告刑分別減為有期徒刑
    3月又15日、2月又15日、3月、6月，並與(四)部分之宣告刑合
    併定應執行有期徒刑4年8月確定，經入監服刑，於98年9 月
    6 日縮刑期滿執行完畢。詎甲○○猶未能戒除施用毒品惡習
    ，竟基於施用第一級毒品之犯意，於99年4月3日中午某時許
    ，在其位於臺北市萬華區○○○路○段218巷12號201 室之住
    處，將第一級毒品海洛因置入針筒摻水注射體內之方式，施
    用第一級毒品海洛因，嗣為警於翌（4） 日19時許，在臺北
    市萬華區○○○路○段218巷口發覺行跡可疑上前盤查，經其
    同意採集尿液送以氣相層析質譜儀法鑑定結果，呈嗎啡及可
    待因陽性反應，而悉上情。
二、案經臺北市政府警察局萬華分局報告臺北地檢署檢察官偵查
    起訴。
    理  由
一、被告甲○○所犯為死刑、無期徒刑、最輕本刑為3 年以上有
    期徒刑以外之罪，亦非屬高等法院管轄第一審之案件，於準
    備程序進行中，被告就被訴事實為有罪之陳述，經告知簡式
    審判程序之旨，並聽取檢察官及被告之意見後，由合議庭裁
    定進行簡式審判程序。又簡式審判程序之證據調查，依刑事
    訴訟法第273條之2規定，不受同法第159條第1項、第161 條
    之2、第161條之3、第163條之1及第164條至第170 條規定之
    限制，再被告對於卷內之各項證據亦不爭執其證據能力，故
    卷內所列之各項證據，自得作為證據，合先敘明。
二、上開事實，業據被告於檢察官偵訊及本院審理時坦承無訛，
    且被告為警查獲後，經採集其尿液送以氣相層析質譜儀法鑑
    定結果，呈嗎啡、可待因陽性反應等情，有台灣尖端先進生
    技醫藥股份有限公司99年4 月14日濫用藥物檢驗報告（尿液
    檢體編號：042064號）、臺北市政府警察局偵辦毒品案件尿
    液檢體委驗單各1 紙在卷可按，足認被告之自白確與事實相
    符，其於前揭時、地施用第一級毒品海洛因之犯行，洵堪認
    定。
三、按施用第一、二級毒品為犯罪行為，毒品危害防制條例第10
    條定有處罰明文。故施用第一、二級毒品者，依前揭規定本
    應科以刑罰。惟基於刑事政策，對合於一定條件之施用者，
    則依同條例第20條、第23條之規定，施以觀察、勒戒及強制
    戒治之保安處分。又毒品危害防制條例於92年7月9日修正公
    布，自93年1月9日施行，其中第20條、第23條將施用毒品之
    刑事處遇程序，區分為「初犯」及「5年內再犯」、「5年後
    再犯」。依其立法理由之說明：「初犯」，經觀察、勒戒或
    強制戒治後，應為不起訴處分或不付審理之裁定；經觀察、
    勒戒或強制戒治執行完畢釋放後，「5 年內再犯」者，因其
    再犯率甚高，原實施之觀察、勒戒及強制戒治既已無法收其
    實效，爰依法追訴或裁定交付審理。至於經觀察、勒戒或強
    制戒治執行完畢釋放後，「5 年後再犯」者，前所實施之觀
    察、勒戒或強制戒治已足以遮斷其施用毒品之毒癮，為期自
    新及協助其斷除毒癮，仍適用「初犯」規定，先經觀察、勒
    戒或強制戒治之程序。從而依修正後之規定，僅限於「初犯
    」及「5年後再犯」2種情形，始應先經觀察、勒戒或強制戒
    治程序。倘被告於5年內已再犯，經依法追訴處罰，縱其第3
    次（或第3 次以上）再度施用毒品之時間，在初犯經觀察、
    勒戒或強制戒治執行完畢釋放5年以後，已不合於「5年後再
    犯」之規定，且因已於「5 年內再犯」，顯見其再犯率甚高
    ，原實施觀察、勒戒或強制戒治，已無法收其實效，即應依
    該條例第10條處罰。至於第3次（或第3次以上）施用毒品之
    時間，是否宜有期間限制？以多久為適宜？則分屬刑事政策
    、專門醫學之範圍，非審判機關所能決定，有待循立法途徑
    解決（最高法院97年度第5 次刑事庭會議決議參照）。是被
    告有事實欄所載之施用毒品及其他犯罪偵、審及執行等前科
    紀錄，有臺灣高等法院被告前案紀錄表1 紙在卷足憑，其曾
    因施用毒品案件，經執行觀察、勒戒及強制戒治完畢釋放後
    ，於5 年內再犯施用毒品案件，業經依法訴追處罰，再犯本
    件施用第一級毒品海洛因犯行，與單純「5 年後再犯」之情
    形有別，揆諸上揭說明，應依法論科。
四、查海洛因為毒品危害防制條例第2條第2項第1 款所列之第一
    級毒品，不得非法持有、施用。核被告所為，係犯毒品危害
    防制條例第10條第1 項之施用第一級毒品罪。其施用前、後
    ，持有第一級毒品海洛因之低度行為，應為其施用之高度行
    為所吸收，不另論罪。又被告有如上所述之前案及執行紀錄
    ，業如前述，其受徒刑之執行完畢後，5 年以內故意再犯本
    件有期徒刑以上之罪，為累犯，應依刑法第47條第1 項之規
    定加重其刑。爰審酌被告經觀察、勒戒及強制戒治之執行完
    畢後，仍不知戒惕，無視於毒品對於自身健康之戕害及國家
    對於杜絕毒品犯罪之禁令，復因施用毒品案件，經法院判處
    罪刑確定，其惡性非輕，然被告業已坦承犯行，所為施用毒
    品犯行僅戕害其自身，對於社會治安未生重大危害，再參酌
    其智識程度、生活狀況等一切情狀，量處如主文所示之刑，
    以示懲儆。
據上論斷，應依刑事訴訟法第273條之1第1項、第299條第1 項前
段，毒品危害防制條例第10條第1 項，刑法第11條前段、第47條
第1項，判決如主文。
本案經檢察官盧姿如到庭執行職務
中    華    民    國    99    年    7     月    16    日
                  刑事第十八庭  法  官  彭慶文
上正本證明與原本無異。
如不服本判決應於收受送達後10日內向本院提出上訴書狀，並應
敘述具體理由；其未敘述上訴理由者，應於上訴期間屆滿後20日
內向本院補提理由書（均須按他造當事人之人數附繕本）「切勿
逕送上級法院」。
                                書記官  陳怡君
中    華    民    國    99    年    7     月    16    日
附錄法條：
毒品危害防制條例第10條
施用第一級毒品者，處 6 月以上 5 年以下有期徒刑。
施用第二級毒品者，處 3 年以下有期徒刑。

司法院資訊處製作；財團法人民間司法改革基金會備份。
